ACORDAO-COMPLETO-2540221

ACÓRDÃO 3687/2022 ATA 23/2022 - PRIMEIRA CÂMARA

VISTOS, relatados e discutidos estes autos de representação formulada por Contato Serviços de Conservação e Manutenção Eireli - EPP, acerca de possíveis irregularidades no Pregão Eletrônico 02/2022, do Distrito Sanitário Especial Indígena - Vale do Javari, para contratação de empresa especializada na prestação de Serviços de Técnicos de Suprimentos II; 
ACORDAM os Ministros do Tribunal de Contas da União, reunidos em sessão da Primeira Câmara, diante das razões expostas pelo relator, em: 
9.1. conhecer da representação, satisfeitos os requisitos de admissibilidade estabelecidos no artigo 113, § 1º, da Lei 8.666/1993, c/c o artigo 237, inciso VII e parágrafo único, do Regimento Interno/TCU, e no artigo 103, § 1º, da Resolução - TCU 259/2014, para, no mérito, considerá-la procedente;
9.2. dar ciência ao Distrito Sanitário Especial Indígena - Vale do Javari, a fim de evitar a repetição da irregularidade em futuras contratações, que a formulação de certame e aceitação de propostas com base na remuneração integral prevista nas convenções coletivas de trabalho quando a carga horária exigida na contratação é inferior àquela estabelecida na referida convenção ou em lei, afronta o Acórdão 2705/2021-TCU-Plenário e o Agravo de Instrumento em Recurso de Revista (AIRR) 510403520085030033, do Tribunal Superior do Trabalho;
9.3. encaminhar cópia deste Acórdão ao representante e ao Distrito Sanitário Especial Indígena - Vale do Javari;
9.4. arquivar o processo.

REPRESENTAÇÃO. Representação referente à licitação com número 22022, modalidade Pregão e Uasg 257026 (Objeto: Pregão Eletrônico -  Contratação de Empresa especializada na prestação de serviços de Técnicos de Suprimentos II, para o DSEI Vale do Javari.)

Primeira Câmara

Distrito Sanitário Especial Indígena Tipo I - Vale do Javari.

3. Interessados/Responsáveis: não há.

13.1. Ministros presentes: Vital do Rêgo (na Presidência), Walton Alencar Rodrigues (Relator), Benjamin Zymler e Jorge Oliveira.
13.2. Ministro-Substituto presente: Augusto Sherman Cavalcanti.

ACORDAO-COMPLETO-2546976

Acórdão 4608/2022 - Primeira Câmara

WALTON ALENCAR RODRIGUES

Adoto, como relatório, instrução elaborada pela Secretaria de Controle Externo de Aquisições Logísticas:
	A. Identificação do Processo

	TC Processo 007.056/2022-2
	Conhecimento. Indeferir cautelar. Oitiva. Construção participativa.

	Unidade Jurisdicionada
	Uasg

	Distrito Sanitário Especial Indígena - Vale do Javari
	257026

	Representante
	CNPJ
	Procuração

	Contato Serviços de Conservação e Manutenção Eireli - EPP
	04.768.594/0001-36
	Peça 3

	Objeto da Contratação

	Prestação de serviços de Técnicos de Suprimentos II para o Dsei Vale do Javari, conforme condições, quantidades e exigências estabelecidas no edital e seus anexos (peça 13, p. 1) .

	Procedimento Auxiliar de Contratação  
	Modalidade  
	Número do Certame

	Não se aplica
	Pregão Eletrônico
	2/2022

	Modo de Disputa
	Critério de Julgamento

	Combinado (aberto e fechado) 
	Menor preço global

	Vigência
	Valor Homologado

	12 meses prorrogável conforme previsão no instrumento contratual (peça 13, p. 11) .
	R$ 456.672,60 - peça 32, p. 117

	Legislação que Rege o Certame

	Lei 10.520/2002 (Lei do Pregão) e subsidiariamente a Lei 8.666/1993

	Fase do Certame

	O certame foi homologado em 26/4/2022, com o melhor lance aceito, após a fase de recursos, no valor de R$ 456.672,60 da empresa R. R. da C. Rodrigues Comércio Varejista de Produtos Farma, CNPJ 17.284.229/0001-06 (peça 32, p. 117) .
Todavia, ante a notificação da oitiva prévia em 17/5/2022, o Dsei informou que ainda não há contrato assinado decorrente do PE 2/2022 e que aguarda decisão do TCU sobre a questão objeto deste processo (peça 32, p. 8) . 

	B. Histórico

	A representante foi desclassificada do PE 2/2022 sob o pretexto de supressão salarial para a função de Técnico de Suprimento II. Foi alegado pelo pregoeiro que o valor do salário-base mensal, apresentado na sua planilha de custos e formação de preços (R$ 3.420,57) estava abaixo do previsto na Convenção de Coletiva de Trabalho da categoria (R$ 3.762,63) . 
Todavia, o representante alega nestes autos que pagamento, proporcional à jornada de trabalho, não significaria pagamento inferior ao piso estabelecido na CCT da categoria, estando de acordo com a jurisprudência do TCU e do TST sobre o tema.
Na instrução inicial (peça 24) , restou consignado que o pagamento de salário proporcional à jornada de trabalho não significa desobediência à CCT, tampouco à jurisprudência desta Corte, a exemplo do recente Acórdão 2705/2021-TCU-Plenário, relator Ministro Augusto Sherman, que considerou improcedente alegação de que seria inexequível proposta vencedora por apresentar valor salarial inferior ao fixado pela Convenção Coletiva de Trabalho (CCT) da categoria de radialistas e afins.
A diferença entre o valor da proposta inicialmente mais bem classificada da representante (R$ 414.083,40) , em relação à proposta da empresa vencedora após a desclassificação da primeira (R$ 456.672,60) , significa um prejuízo potencial de até R$ 212.946,00, se considerada a possibilidade de vigência contratual máxima de 60 meses. 
Assim, conclui-se presente o pressuposto da plausibilidade jurídica em razão de que a proposta de empresa Contato Serviços foi indevidamente desclassificada do pregão. Todavia, diante da ausência de informações sobre o perigo da demora reverso, foi proposta a oitiva prévia do órgão, assim como diligência, nos seguintes termos (peça 8, p. 7) :
23.2. realizar a oitiva prévia do Distrito Sanitário Especial Indígena - Vale do Javari, com fulcro no art. 276, § 2º, do Regimento Interno deste Tribunal para que, no prazo de cinco dias úteis, se pronuncie, referente ao Pregão Eletrônico 2/2022, acerca da existência dos pressupostos da medida cautelar pleiteada e acerca dos indícios de irregularidade indicados nesta instrução, em especial quanto aos seguintes tópicos: 
a) desclassificação indevida da empresa Contato Serviços de Conservação e Manutenção Eireli (CNPJ 04.768.594/00001-36) , sob o argumento de que o valor dos salários definido na sua proposta estaria inferior ao piso da categoria previsto na respectiva CCT, em afronta ao disposto na Orientação Jurisprudencial 385 da SBDI-1 do TST e à jurisprudência do TCU (p. e. Acórdão 2705/2021-TCU-Plenário) ; 
b) demais informações que julgar necessárias; e 
c) designação formal de interlocutor que conheça da matéria para dirimir eventuais dúvidas, informando nome, função/cargo, e-mail e telefone de contato. 
23.3. diligenciar o Distrito Sanitário Especial Indígena - Vale do Javari, com fundamento nos artigos 157 e 187, c/c o 276, § 2º, do Regimento Interno deste Tribunal, para que, no prazo de cinco dias úteis, encaminhe cópia dos seguintes documentos e/ou esclarecimentos: a) se os serviços contratados são essenciais ao regular funcionamento do órgão; b) se há contrato em vigor para o mesmo objeto do PE 2/2022 e, caso haja, se há possibilidade de prorrogação do acordo; c) demais informações que julgar necessárias;
A proposta acima foi ratificada, por delegação de competência, pela Unidade Técnica e pelo ministro relator do feito, às peças 25 e 26, respectivamente.
Promovidas as oitiva prévia e diligência quanto às alegações do representante e demais questões levantadas por esta Unidade Técnica, passa-se a analisar as respostas apresentadas, tópico a tópico, conforme transcrição/contextualização a seguir. 

	C. Histórico de Comunicações

	Despacho do Relator ou da Secretária (Delegação de Competência) 
	Peça 26
	14/5/2022

	Ofícios Encaminhados pelo TCU

	Ao órgão
	Ofício 21492/2022-TCU/Seproc, de 16/5/2022 (peça 27) 

		Ofício 21491/2022-TCU/Seproc, de 16/5/2022 (peça 28) 

	D. Documentos Apresentados em Resposta à Oitiva

	Pela Unidade Jurisdicionada

	Ofício 465/2022/CDOC/CGCIN/DINTEG/MS (peça 31) 

	E. Medida Cautelar - Avaliação dos Pressupostos

	Perigo da Demora

	Há decisão judicial ou administrativa, sem especificação de prazo, para suspender o andamento do processo licitatório ou a contratação?
	Sim

	No caso de contratações não decorrentes de Registro de Preços:
	O contrato decorrente do certame já foi assinado?
	Não

	Análise:

	Está afastado o pressuposto do perigo da demora uma vez que o Dsei informou que aguarda deliberação do TCU para o prosseguimento da contratação decorrente do PE 2/2022.

	Perigo da Demora Reverso

	O serviço/bem é essencial ao funcionamento das atividades da Unidade Jurisdicionada
	Sim

	A Unidade Jurisdicionada entidade está coberta contratualmente pelo serviço com razoável vigência (há a possibilidade de voltar a fase ou refazer o certame, a depender da consequência da concessão de cautelar no caso concreto) ou admite prorrogação excepcional?
	Sim

	Caso haja a possibilidade de manutenção do contrato com a atual prestadora dos serviços, as condições dessa contratação seriam melhores (menor preço e atendimento satisfatório) que o que se está em vias de contratar?
	Não há informação

	Análise:

	Está afastado o pressuposto do perigo da demora reverso, uma vez que o Dsei informou que existe contrato atualmente em vigor para serviços de secretariado, a qual se pretende substituir pela nova contratação decorrente do PE 2/2022.

	Plausibilidade Jurídica

	A Unidade Jurisdicionada está sujeita aos normativos supostamente infringidos?
	Sim

	Há plausibilidade nas alegações do representante ou nas verificações realizadas pela Unidade Técnica?
	Sim

	Há indício de sobrepreço ou superfaturamento?
	Não

	Há grave risco de lesão ao erário, inexecução ou execução insatisfatória do objeto?
	Sim

	Análise quanto à plausibilidade jurídica e quanto à necessidade de adoção de medida cautelar:

	Item 23.2: realizar a oitiva prévia do Distrito Sanitário Especial Indígena - Vale do Javari, com fulcro no art. 276, § 2º, do Regimento Interno deste Tribunal para que, no prazo de cinco dias úteis, se pronuncie, referente ao Pregão Eletrônico 2/2022, acerca da existência dos pressupostos da medida cautelar pleiteada e acerca dos indícios de irregularidade indicados nesta instrução, em especial quanto aos seguintes tópicos: a) desclassificação indevida da empresa Contato Serviços de Conservação e Manutenção Eireli (CNPJ 04.768.594/00001-36) , sob o argumento de que o valor dos salários definido na sua proposta estaria inferior ao piso da categoria previsto na respectiva CCT.
Fundamento legal ou jurisprudencial: Orientação Jurisprudencial 385 da SBDI-1 do TST e jurisprudência do TCU (p. e. Acórdão 2705/2021-TCU-Plenário) 
Manifestação da Unidade Jurisdicionada sobre os indícios de irregularidades:
A desclassificação da empresa Contato Serviços de Conservação e Manutenção Eireli (CNPJ 04.768.594/00001-36) teve como fundamento a falta de determinação de valor de pagamento proporcional referente a 40h semanais na Convenção Coletiva de Trabalho da categoria que rege o cargo;
O pregoeiro aceitou os preços apresentados pela empresa em comento na primeira sessão, porém houve recurso interposto pela empresa Moraes & Santos Servicos Ltda, CNPJ 13.912.590/0001-70, o qual convenceu o pregoeiro no que se refere à impossibilidade de aceitar o valor proporcionalizado do salário-base;
Durante a sessão do pregão, o pregoeiro tentou entender a justificativa da empresa ao ofertar o salário-base proporcional e a aceitou antes do recurso de concorrente. A aceitação dos valores apresentados pela empresa citada acima [Contato] apresentou-se, a partir da leitura do recurso, aparentemente como concessão de vantagem sobre as demais licitantes, conivência com uma manobra para obter vantagem sobre os preços das concorrentes, já que as concorrentes consideraram o salário-base de 40 horas semanais como sendo a que o órgão se valeu para formar seus preços; 
Quanto ao conteúdo do Acórdão 2705/2021-TCU-Plenário, suscitou-nos dúvidas acerca da sua aplicabilidade a este pregão específico, uma vez que o DSEI/VAJ editou seu mapa de apuração de preços (demonstrativo) com os valores de salário-base das fontes de pesquisa de preços conforme valor definido na CCT, sem aplicar a proporcionalidade da carga horária;
A ação efetiva à superação da dúvida foi considerar a razoabilidade, a isonomia entre os participantes e o que determina a jurisprudência sistematizada do TCU, a qual traz o seguinte enunciado no âmbito do Acórdão 614/2008-TCU-Plenário, de relatoria do Ministro-Substituto Augusto Sherman:
Para modelos de execução indireta de serviços, inclusive os baseados na alocação de postos de trabalho, se a categoria profissional requerida se encontra amparada por convenção coletiva de trabalho, ou outra norma coletiva aplicável a toda a categoria, determinando o respectivo valor salarial mínimo, esse pacto laboral deve ser rigorosamente observado nas licitações efetivadas pela Administração Pública e nas contratações delas decorrentes.
Corrobora também para aceitação do pregoeiro ao recurso o fato de que órgão formalizou e enviou ofícios de solicitação de cotação a várias empresas, à época da cotação de preços, deixando claro no subitem 2.4 dos ofícios que seria para 40 horas semanais;
Mesmo diante da clareza da carga horária de 40 horas semanais, as empresas enviaram cotação de preços em conformidade com determinação da CCT AM000507/2020. Não houve a aplicação da proporcionalidade na determinação do valor do salário-base nas pesquisas coletadas;
Na seguinte sessão do pregão, marcada para o dia 8/4/2022, após a aceitação do recurso, o pregoeiro retornou a fase do pregão na fase de julgamento para solicitar da empresa Contato Serviços de Conservação e Manutenção Eireli a correção da planilha, porém essa licitante não aceitou reajustar;
Outro destaque é que o pregoeiro e equipe de apoio não possuem vasta experiência em pregões cujo objeto seja prestação de serviços com mão de obra especializada. A aplicação de salário-base proporcional foi uma completa novidade. Destaca-se que o edital não foi confeccionado pelo pregoeiro e nem a pesquisa de preços e estamos abertos à decisão do Tribunal de Contas, considerando o princípio da autotutela da Administração Pública;
Considera-se que o edital que rege o pregão não foi suficientemente claro na determinação ou não da proporcionalidade aplicada ao salário-base. Considerou-se também que a empresa Contato Serviços de Conservação e Manutenção Eireli poderia no momento correto impugnar o edital ou solicitar esclarecimentos questionando sobre o valor referencial definido sobre as 44 horas definidas na CCT;
O parecer jurídico não apontou nenhuma irregularidade na cotação de preços realizada ou na edição do edital com 40 horas ou 44 horas;
No momento da primeira sessão do pregão, considerou-se que a empresa Contato Serviços de Conservação e Manutenção Eireli seria a vencedora, pois apresentava o menor preço. Entretanto, após o recurso apresentado, foi vislumbrada uma nova perspectiva levando em consideração os pontos acima apresentados, que se demonstrava mais adequada em meu entendimento.
Análise:
A manifestação do órgão, em reposta à oitiva prévia, traz argumentos semelhantes àqueles utilizados para indeferir o recurso administrativo interposto pela Contato Serviços contra sua desclassificação do pregão e que já foram refutados quando da instrução inicial destes autos, cuja transcrição do seguinte trecho merece destaque (peça 24, p. 6) :
14. Os argumentos do pregoeiro consideram que: a situação do Dsei seria diferente daquela julgada pelo Acórdão 2705/2021-TCU-Plenário, visto que não identificou autorização específica na CCT DF 000198/2021 analisada naquele caso; não há na CCT AM000546/2021 nenhuma previsão de pagamento inferior ao piso; utilizou na fase de pesquisa de preços o parâmetro de 40 horas semanais; não houve impugnação ao edital no momento correto sobre essa questão. 
15. Sobre o caso julgado no Acórdão 2705/2021-TCU-Plenário, de fato a CCT DF 000198/2021 nada dizia sobre a possiblidade de redução proporcional de salário. Ou seja, é o mesmo caso da CCT AM000546/2021 em comento, a qual também não prevê tal situação. Por outro lado, nenhuma das duas CCT´s veda o pagamento de piso salarial proporcional à jornada de trabalho. 1
6. Ademais, o TST, em Agravo de Instrumento em Recurso de Revista (AIRR) 510403520085030033, deixou claro que:
Destarte, somente fará jus ao pagamento integral do piso salarial fixado coletivamente o substituído processual, recepcionista ou atendente, que laborar 44 horas semanais, sendo que aquele de trabalhar em jornada reduzida (in casu, 40 horas semanais) perceberá, apenas, o pagamento do piso salarial proporcional ao tempo trabalhado, como ocorre no presente caso, não havendo, assim, falar em diferenças salariais decorrentes da redução salarial. 
 (...) 
Assim, sabendo que a jornada legal é de 8 horas diárias e 44 semanais, e verificado que o trabalhador tinha jornada de 40 horas semanais, admite-se o pagamento proporcional do piso salarial, em atenção ao que dispõe a Orientação Jurisprudencial 385 da SBDI-1. (grifado) 
17. Quanto ao fato de o Dsei ter utilizado, na fase de pesquisa de mercado, a referência de 40 horas semanais, tal argumento em nada muda o fato de que é possível o pagamento proporcional à jornada de trabalho. 
18. Isso também vale para o fato de que não houve impugnações ao edital questionando a situação, visto que tal contexto não convalidaria as irregularidades que eventualmente existissem naquele instrumento, tampouco absolve condutas do pregoeiro em desacordo com a legislação.
O principal argumento do Dsei para desclassificar a proposta da Contato Serviços foi o fato de que sua pesquisa de preços inicial não utilizou salário proporcional de 40h semanais, mas sim o valor cheio estipulado na CCT e que isso seria suficiente para deixar claro a todos os licitantes que o valor proporcional não seria adequado.
Sobre essa questão, cabe esclarecer que a pesquisa de mercado é apenas uma estimativa de preços que servirá de parâmetro para avaliação das propostas, não sendo o instrumento vinculante para os licitantes, tampouco para o órgão promotor do certame, que poderá aceitar propostas inferiores ao pesquisado, desde que tais valores estejam de acordo com a legislação.
Conforme restou demonstrado, a oferta de proposta com valores salariais proporcionais à jornada de 40h semanais não infringe a legislação, pelo contrário, está em conformidade com a jurisprudência do TST e do TCU, motivo pelo qual não poderia ser desclassificada.
Sendo assim, considera-se procedente a alegação do representante. 
Item 23.3: diligenciar o Distrito Sanitário Especial Indígena - Vale do Javari, com fundamento nos artigos 157 e 187, c/c o 276, § 2º, do Regimento Interno deste Tribunal, para que, no prazo de cinco dias úteis, encaminhe cópia dos seguintes documentos e/ou esclarecimentos: a) se os serviços contratados são essenciais ao regular funcionamento do órgão; b) se há contrato em vigor para o mesmo objeto do PE 2/2022 e, caso haja, se há possibilidade de prorrogação do acordo; c) demais informações que julgar necessárias; e
Manifestação da Unidade Jurisdicionada:
Os serviços são essenciais para o andamento do órgão, pois trata-se de atividade meio do órgão que precisa do apoio do setor administrativo para desempenhar as atividades do cotidiano para o alcance dos objetivos institucionais. Há a contratação de empresa especializada em serviços de secretariado, a qual seria substituída pelo novo contrato numa medida também de valorizar e profissionalizar os profissionais do órgão;
Não há ainda contrato assinado ou em vigor referente ao PE 2/2022. 
O contrato não deverá ser assinado até decisão do TCU acerca da regularidade do pregão ora em discussão.
Análise:
As informações prestadas pelo Dsei foram utilizadas na análise do perigo da demora e do perigo da demora reverso e são suficientes para considerar a diligência atendida.
Conclusão
As informações constantes dos autos indicam a plausibilidade jurídica das alegações do representante, em especial quanto a desclassificação indevida da proposta da empresa Contato Serviços do PE 2/2022.
Também foi possível afastar o perigo da demora, o que justifica a proposta de indeferimento da medida cautelar pleiteada. 
Todavia, cabe ressaltar que, antes de ser notificado da oitiva prévia, o Dsei Vale do Javari homologou o PE 2/2022, com seu objeto sendo adjudicado à empresa R. R. da C. Rodrigues Comércio Varejista de Produtos Farma (CNPJ 17.284.229/0001-06) .
Como à época da oitiva prévia o certame ainda não havia sido homologado, a citada empresa não foi destinatária de oitiva, motivo pelo qual deve lhe ser oportunizada neste momento processual tal manifestação, visto que poderá ter direito subjetivo próprio atingido por decisão deste Tribunal.   
Além disso, considerando o disposto na Resolução TCU 315/2020, será proposta a construção participativa das deliberações, a fim de que o Dsei Vale do Javari se manifeste sobre possível determinação do TCU no sentido de anular o ato que desclassificou a proposta da empresa Contato Serviços do PE 2/2022 e retornar o certame à fase de análise de propostas.

	F. Impacto dos Encaminhamentos Propostos

	Haverá impacto relevante na Unidade Jurisdicionada e/ou na sociedade, decorrente dos encaminhamentos propostos?
	Não

	G. Pedido de Ingresso aos Autos, de Informações/Vistas/Cópias, e de Sustentação Oral

	Há pedido de ingresso aos autos?
	Não

	Há pedido de informações/vistas/cópia do processo?
	Não

	Há pedido de sustentação oral?
	Não

	H. Processos Conexos e Apensos

	Há processos conexos noticiando possíveis irregularidades na contratação ora em análise?
	Não

	Há processos apensos?
	Não

	I. Proposta de Encaminhamento

	Em virtude do exposto, propõe-se:
conhecer da representação, satisfeitos os requisitos de admissibilidade constantes no art. 113, § 1º, da Lei 8.666/1993, c/c o art. 237, inciso VII e parágrafo único, do Regimento Interno/TCU, e no art. 103, § 1º, da Resolução - TCU 259/2014;
indeferir o pedido de concessão de medida cautelar formulado pelo representante;
considerando a possibilidade de construção participativa das deliberações deste Tribunal, nos termos do art. 14 da Resolução-TCU 315/2020, bem como o previsto nas Normas de Auditoria (NAT) aprovadas pela Portaria-TCU 280/2010, referente aos comentários dos gestores (no que se aplica a representações e denúncias) :
	a) solicitar ao Distrito Sanitário Especial Indígena - Vale do Javari, caso queira, no prazo de quinze dias:
	a.1) a apresentação de possíveis ações corretivas que poderão ser tomadas pelo órgão para prevenir ou corrigir os indícios de irregularidades detectados ou remover seus efeitos;
	a.2) na hipótese de serem consideradas insuficientes, pelo TCU, as alternativas apresentadas pela unidade jurisdicionada, a manifestação quanto aos possíveis impactos de determinação para anular o ato que desclassificou a empresa Contato serviços de Conservação e Manutenção Eireli - EPP do PE 2/2022 e retornar o certame à fase de análise de propostas.
	b) alertar o Distrito Sanitário Especial Indígena - Vale do Javari, com relação à construção participativa de deliberações, de que:
b.1) a sua manifestação quanto às alternativas para corrigir os indícios de irregularidades verificados e quanto aos impactos das possíveis medidas a serem adotadas pelo TCU será avaliada na proposição de mérito, mas não vincula as decisões desta Corte de Contas, notadamente quando os riscos decorrentes de sua adoção e/ou da manutenção de situação irregular não se coadunarem com o interesse público que se pretende tutelar;
b.2) a ausência de manifestação no prazo estipulado não impedirá o andamento processual, podendo o TCU vir a prolatar decisão de mérito, caso haja elementos suficientes que caracterizem afronta às normas legais e/ou possibilidade de ocorrência de prejuízos à Administração; e
b.3) a ausência de manifestação não será considerada motivo de sanção.
realizar, nos termos do art. 250, V, todos do Regimento Interno/TCU, a oitiva da sociedade empresária R. R. da C. Rodrigues Comércio Varejista de Produtos Farma, (CNPJ 17.284.229/0001-06) , para, no prazo de quinze dias, manifestar-se, caso queira, sobre os seguintes fatos relativos ao PE 2/2022:
desclassificação indevida da empresa Contato Serviços de Conservação e Manutenção Eireli (CNPJ 04.768.594/00001-36) , sob o argumento de que o valor dos salários definido na sua proposta estaria inferior ao piso da categoria previsto na respectiva CCT, em afronta ao disposto na Orientação Jurisprudencial 385 da SBDI-1 do TST e à jurisprudência do TCU (p. e. Acórdão 2705/2021-TCU-Plenário) ;
encaminhar cópia da presente instrução à R. R. da C. Rodrigues Comércio Varejista de Produtos Farma, de maneira a embasar a resposta à oitiva;
comunicar ao representante a decisão que vier a ser prolatada.

João Lucas Pantoja Vieira (9982/OAB-AM).

Não atuou.

REPRESENTAÇÃO. PREGÃO. CONTRATAÇÃO DE Serviços de Técnicos de Suprimentos II. DESCLASSIFICAÇÃO DE PROPOSTA COM REMUNERAÇÃO PROPORCIONAL À JORNADA DE TRABALHO. CONHECIMENTO. OITIVA PREVIA. ILEGALIDADE. Falta de clareza dos documentos RELATIVOS AO CERTAME. POTENCIAL DANO AO ERÁRIO DE VALOR REDUZIDO. PROCEDÊNCIA. CIÊNCIA DA IRREGULARIDADE. ARQUIVAMENTO.

REPRESENTAÇÃO (REPR)

Secretaria de Controle Externo de Aquisições Logísticas (Selog).

Trata-se de representação protocolada por Contato Serviços de Conservação e Manutenção Eireli - EPP, acerca de possíveis irregularidades no Pregão Eletrônico 02/2022, do Distrito Sanitário Especial Indígena - Vale do Javari, para contratação de empresa especializada na prestação de Serviços de Técnicos de Suprimentos II.
	A representante apresentou a proposta de menor valor no certame (R$ 414.083,40) , mas foi desclassificada por ter apresentado planilha em que o valor do salário-base mensal constante da Convenção Coletiva de Trabalho (CCT) foi proporcionalizado para 40 horas semanais, carga horária prevista em edital.
	O pregão eletrônico foi homologado em 26/4/2022, a favor da empresa R. R. da C. Rodrigues Comércio Varejista, pelo valor de R$ 456.672,60.
	A representação preenche os requisitos para ser conhecida.
	Em 14/5/2022 determinei oitiva prévia do Distrito Sanitário Especial Indígena - Vale do Javari, a fim de verificar a ocorrência do perigo da demora ao reverso e apresentação de justificativas para a desclassificação da licitante que ofertou a menor proposta. 
	A unidade jurisdicionada informou que a possibilidade de aplicação de salário-base proporcional era desconhecida da comissão de licitação e que as pesquisas que fundamentaram o termo de referência, bem como os documentos que fundamentaram o certame foram elaboradas considerando o salário integral previsto na Convenção de Trabalho.
	Tendo em vista que todos os licitantes, com exceção da representante, apresentaram propostas com valores integrais para a remuneração da categoria, o Dsei entendeu razoável acolher recurso que questionou a legalidade da oferta da Contato Serviços de Conservação.
	Assim como a unidade técnica, entendo presente a plausibilidade do direito, pois a oferta de proposta com valores salariais proporcionais à jornada de 40h semanais não infringe a legislação, pelo contrário, está em conformidade com a jurisprudência do Tribunal Superior do Trabalho e do TCU. 
	No presente caso, no entanto, diante da resposta ofertada pelo Dsei Vale do Javari e do item 3.4 do termo de referência, que estabeleceu o atendimento do piso salarial convencionado, apesar de exigir carga horária de 40 horas semanais, concluo que as informações constantes do certame e disponibilizadas para elaboração das propostas não estavam suficientemente claras. 
	Esse fato justificaria não apenas a ilegalidade da desclassificação da representante, mas a necessária anulação do certame para elaboração de nova disputa, com os devidos esclarecimentos aos participantes. 
	Tendo em vista o pequeno valor de potencial dano ao Erário, de cerca de R$42 mil/ano, e que o prazo para processamento de novo pregão pode impactar negativamente o andamento das atividades na unidade jurisdicionada, manifesto-me pelo arquivamento do feito, sem prejuízo de dar ciência da irregularidade, a fim de que não se repita em futuros certames.
	Feitas essas considerações, voto para que o Tribunal adote a minuta de acórdão que submeto ao Colegiado.
TCU, Sala das Sessões, em 12 de julho de 2022.
WALTON ALENCAR RODRIGUES 
Relator